【裁判字號】    98,審交易,79
【裁判日期】    980430
【裁判案由】    公共危險
【裁判全文】
臺灣桃園地方法院刑事判決            98年度審交易字第79號
公  訴  人  臺灣桃園地方法院檢察署檢察官
被      告  甲○○
指定辯護人  本院公設辯護人  陳瑞明
上列被告因公共危險案件，經檢察官提起公訴（98年度偵字第42
40號），本院判決如下：
    主  文
甲○○服用酒類，不能安全駕駛動力交通工具而駕駛，累犯，處
有期徒刑陸月，如易科罰金，以新臺幣壹仟元折算壹日。
    事  實
一、被告甲○○前有4 次因服用酒類不能安全駕駛動力交通工具
    而駕駛罪前科，其中於民國96年間，因服用酒類不能安全駕
    駛動力交通工具而駕駛罪，經本院以96年度桃交簡字第5197
    號判決判處有期徒刑2 月確定；另於96年間，因服用酒類不
    能安全駕駛動力交通工具而駕駛罪，經臺灣宜蘭地方法院以
    97年度羅交簡字第57號判決判處有期徒刑3 月確定，上開二
    罪經臺灣宜蘭地方法院以97年度聲字第273 號裁定應執行有
    期徒刑4 月確定，於97年6 月11日因徒刑易科罰金執行完畢
    出監（構成累犯）。
二、詎其仍不知悔改，於98年2 月5 日18時30許起至23時30分止
    ，在桃園縣桃園市○○路之「雅典卡拉OK」飲用啤酒4 瓶（
    加冰塊）後步行返家，並於98年2 月6 日凌晨0 時許，已達
    不能安全駕駛動力交通工具之程度，猶自其位於桃園縣蘆竹
    鄉○○路○ 段47巷11弄14號之住處騎乘車牌號碼9FE-910 號
    重型機車，前往桃園縣蘆竹鄉○○街○ 段983 號之「德林寺
    」。嗣於同日凌晨2 時許，甲○○騎乘上開機車，駛至「德
    林寺」拱門處，因其駕車有車身搖擺不定等不能安全駕駛情
    形為警攔查，並於同日凌晨2 時40分，在桃園縣政府警察局
    蘆竹分局大竹派出所（以下簡稱大竹派出所）內對其施以酒
    精濃度檢測，測得呼氣酒精濃度達每公升0.96毫克，始查知
    上情。
三、案經桃園縣政府警察局蘆竹分局報告臺灣桃園地方法院檢察
    署檢察官偵查起訴。
    理  由
一、本件認定事實所引用之證據方法（詳下述及者，包含書證、
    物證等），並無證據證明係公務員違背法定程序所取得，檢
    察官、被告於審判期日對本院提示之卷證均陳明沒意見，而
    未提出證據能力方面之爭執，且卷內之文書證據，亦無刑事
    訴訟法第159 條之4 之顯有不可信之情況或其他不得作為證
    據之情形，本院審酌引為證據亦為適當，是依刑事訴訟法第
    159 條之1 第2 項、第159 條之4 、之5 等規定，下述認定
    事實所引用之證據方法均有證據能力，合先敘明。
二、本案被告所犯係刑事訴訟法第376 條第1 款最重本刑為3 年
    以下有期徒刑之罪，其於準備程序中就被訴事實為有罪之陳
    述，爰依刑事訴訟法第284 條之1 規定獨任進行審判程序。
三、訊據被告甲○○於警詢、偵訊及本院審理時固不否認其於前
    揭時、地飲酒，並有酒後騎車之行為，惟矢口否認有何服用
    酒類不能安全駕駛動力交通工具而駕駛之犯行，辯稱：伊很
    清醒，尚可安全駕駛云云。然查：
  (一)按刑法第185 條之3 所規定服用酒類，不能安全駕駛動力交
    通工具而駕駛者，應負刑事責任，揆其立法目的在藉抽象危
    險犯之犯罪構成要件，以嚇阻酒後駕車者對道路交通安全之
    危害，本不以發生實害為必要，而所謂不能安全駕駛之認定
    ，並無一定之數值可供界定，而係由法院以一般社會通念之
    客觀標準，足生公共危險時即足。又依交通部運輸研究所90
    年9 月24日運安字第900005854 號函所載呼氣中酒精濃度每
    公升含量為0.25毫克，即相當於血液中酒精濃度（ＢＡＣ）
    百分之0.05，且依該函所附該所79年「駕駛人行為反應之研
    究－酒醉駕車對駕駛行為之分析研究」指出：ＢＡＣ達百
    分之0.03至百分之0.05時，對駕駛能力之影響為：多數駕駛
    人心境逐漸變幻不定，視覺與反應靈敏性減弱，對速度及距
    離的判斷力差。對心理行為之影響為：觀察力逐漸欠缺，心
    情漸趨輕鬆，自信心增加，多話，精神狀態處於陶醉感。
    ＢＡＣ到達百分之0.05至百分之0.08時，對駕駛能力之影響
    為：反應遲鈍，駕駛能力受損，遲而不決或決而不行。對心
    理行為之影響為：情緒鬆弛，感情與行為趨向誇張，肌肉不
    協調，精神處於興奮狀態。ＢＡＣ到達百分之0.08至百分
    之0.15時，對駕駛能力之影響為：判斷力嚴重受到影響，體
    能與精神協調受損，駕駛之體能困難增加。對心理行為之影
    響為：產生情緒異常現象，步伐不平穩，言語不清，反應惡
    劣，記憶及判斷力受損，精神處於錯亂狀態。超過百分之
    0.15時，對駕駛能力之影響為：視線搖晃，駕駛已進入恍惚
    狀態，判斷及理解遭到扭曲，駕駛不穩定。對心理行為之影
    響為：意識不明，嘔吐，站、走及講話困難，責任感喪失，
    精神處於麻痺狀態。超過百分之0.5 時，對駕駛人能力之
    影響為：無法開車。對心理行為之影響為：爛醉如泥，失去
    知覺可能致死，精神處於昏睡狀態。本件被告所測得之吐氣
    所含酒精成分為每公升0.96毫克，此有呼氣酒精濃度檢測單
    1 紙在卷可憑，相當於血液中酒精濃度（ＢＡＣ）百分之0.
    192 ，而證人即承辦員警尤經智於本院審理時結證稱：酒測
    值是正確的，沒有誤差等語（見本院98年4 月28日審判筆錄
    第2 頁），即被告於檢察官偵訊時亦供稱對酒測值無意見等
    情（見偵查卷第20頁），足見被告吐氣所含酒精成分為每公
    升0.96毫克無訛，依上開說明，其判斷、體能、精神協調能
    力等均受到相當程度之影響而減退，駕駛能力呈不穩定狀態
    。
  (二)而依警員所製作之刑法第一百八十五條之三案件測試觀察紀
    錄表所載：其酒後騎乘機車對員警指揮反應遲緩，駕駛有車
    身搖擺不定，顯然無法安全駕駛，為警查獲後，命駕駛人做
    直線測試、平衡動作，駕駛人腳步不穩、手腳部顫抖，且被
    告劃定直線無法正常行走，查獲、測試或問訊過程，有語無
    倫次、多語、大笑等情事。另被告經警實施「直線十公尺後
    令其迴轉走回原地」、「雙腳併攏，雙手緊貼大腿，將一腳
    向前抬高離地15公分，並停止不動30秒」、「雙腳併攏，雙
    手向前平伸，閉眼，輪流使用左、右手的食指指尖觸摸鼻尖
    」、「閉雙眼，30秒內朗誦阿拉伯數目由1001、1002到1030
    」、「用筆在兩個同心圓之間的零點五公分環狀帶，畫另一
    個圓」等生理協調平衡檢測項目不合格，有汽車駕駛人酒後
    駕車生理協調平衡檢測紀錄卡1 紙在卷可稽，益徵被告當時
    確已達於不能安全駕駛動力交通工具程度。
  (三)雖被告以前詞置辯，然證人即查獲員警尤經智於本院審理時
    結證稱：被告一邊騎乘機車一邊喊叫，因而引起我們的注意
    ，才把他攔下來，且被告車身搖擺不定，酒味很濃，不用靠
    近就聞到，因此認為被告無法安全駕駛等語明確。參酌員警
    執行公務時，本身即受有行政懲處責任之監督，其到庭具結
    作證，更係以刑事責任擔保其證言之真實性，本件舉發員警
    既已到庭證述如上，且與被告並不相識，彼此間亦無任何嫌
    隙，當不至甘冒涉犯偽證罪之風險，蓄意構陷被告，本院就
    其前開證言又查無顯著瑕疵或與事實不符之處，是其證述應
    值採信。因此，被告於本案酒後騎車之時，乃呈現車身搖擺
    不定之駕駛操控力欠佳情形，則綜合該等客觀情形，再佐諸
    吐氣所含酒精成分達每公升0.96毫克者，平衡感與判斷力之
    障礙度均會升高，亦係本院本於職務上所知悉之事項，原足
    信被告已因酒後達不能安全駕駛動力交通工具之狀態，其空
    言否認，無足採取。
  (四)綜上，本件事證明確，被告上揭犯行足可認定，應依法論科
    。
四、核被告所為，係犯刑法第185 條之3 之服用酒類不能安全駕
    駛動力交通工具而駕駛罪。被告有如事實欄所載之前案及執
    行紀錄，有臺灣高等法院被告前案紀錄表1 份在卷可考，其
    於有期徒刑執行完畢後5 年以內故意再犯本件有期徒刑以上
    之罪，為累犯，應依法加重其刑。爰審酌被告前有4 次酒後
    駕車之公共危險前科，為滿足自身一時之享樂及便利，罔顧
    自身行車安全，更無視於公眾交通安全，於飲酒後已達不能
    安全駕駛動力交通工具之程度，仍騎乘機車於道路，經測得
    吐氣所含酒精成分達每公升0.96毫克，所幸未造成他人傷亡
    及財產損失之犯罪情節，以及檢察官求處有期徒刑7 月尚嫌
    過重等一切情狀，量處如主文所示之刑，並諭知易科罰金之
    折算標準。
據上論斷，應依刑事訴訟法第284 條之1 、第299 條第1 項前段
，刑法第185 條之3 、第47條第1 項、第41條第1 項前段，刑法
施行法第1 條之1 第1 項、第2 項但書。
本案經檢察官潘怡華到庭執行職務。
中    華    民    國    98    年    4     月    30    日
                    交通法庭  法  官  徐  培  元
以上正本證明與原本無異。
如不服本判決應於收受判決後10日內向本院提出上訴書狀，並應
敘述具體理由。其未敘述上訴理由者，應於上訴期間屆滿後20日
內向本院補提理由書 (均須按他造當事人之人數附繕本)「 切勿
逕送上級法院」。
                              書記官  張  筆  隆
中    華    民    國    98    年    4     月    30    日
附錄論罪科刑依據之法條：
刑法第185條之3
服用毒品、麻醉藥品、酒類或其他相類之物，不能安全駕駛動力
交通工具而駕駛者，處一年以下有期徒刑、拘役或科或併科十五
萬元以下罰金。


司法院資訊處製作；財團法人民間司法改革基金會備份。
